臺灣臺北地方法院刑事判決
111年度審訴緝字第15號
公  訴  人  臺灣臺北地方檢察署檢察官
被      告  凌安國



上列被告因偽造有價證券案件，經檢察官提起公訴（87年度偵字
第6795號），本院判決如下：
    主  文
本件免訴。
    理  由
一、公訴意旨略以：公訴意旨如附件起訴書所載。因認被告凌安
    國係共犯刑法第321條第1項第1款、第2款、第3款之加重竊
    盜罪、第339條第1項之詐欺罪及懲治盜匪條例第5條第1項之
    盜匪罪嫌，先後多次竊盜、詐欺及盜匪犯行，依連續犯規定
    論處。
二、按案件時效已完成者，應諭知免訴之判決，且得不經言詞辯
    論為之，刑事訴訟法第302條第2款、第307條定有明文。本
    件被告行為後，刑法業於94年2月2日修正公布，95年7月1日
    起施行。再按「行為後法律有變更者，適用行為時之法律，
    但行為後之法律有利於行為人者，適用最有利於行為人之法
    律」，修正後刑法第2條第1項定有明文。此條規定係規範行
    為後法律變更所生新舊法比較適用之準據法，本身尚無新舊
    法比較之問題，於新法施行後，應一律適用新法第2條第1項
    之規定，為「從舊從輕」之比較。本件經比較新舊法如下：
　㈠刑法第321條修正部分：
　　被告於85年1月15日最後一次竊盜犯行後（即起訴書附表一
    編號25之竊盜犯行），刑法第321條先於100年1月26日修正
    公布為：「犯竊盜罪而有下列情形之一者，處6月以上、5年
    以下有期徒刑，得併科新臺幣10萬元以下罰金：一、侵入住
    宅或有人居住之建築物、船艦或隱匿其內而 犯之者。二、
    毀越門扇、牆垣或其他安全設備而犯之者。三 、攜帶兇器
    而犯之者。四、結夥三人以上而犯之者。五、乘 火災、水
    災或其他災害之際而犯之者。六、在車站、埠頭、航空站或
    其他供水、陸、空公眾運輸之舟、車、航空機內而 犯之者
    。」又於108年5月29日修正公布為：「犯前條第1項、第2項
    之罪而有下列情形之一者，處6月以上5年以下有期徒刑，得
    併科50萬元以下罰金：一、侵入住宅或有人居住之建築物、
    船艦或隱匿其內而 犯之。二、毀越門窗、牆垣或其他安全
    設備而犯之。三、攜 帶兇器而犯之。四、結夥三人以上而
    犯之。五、乘火災、水 災或其他災害之際而犯之。六、在
    車站、港埠、航空站或其 他供水、陸、空公眾運輸之舟、
    車、航空機內而犯之。」被告行為時即修正前規定則為：「
    犯竊盜罪而有左列情形之一者，處6月以上、5年以下有期徒
    刑：一、於夜間侵入住宅或有人居住之建築物、船艦或隱匿
    其內而犯之者。二、毀越門扇、牆垣或其他安全設備而犯之
    者。三、攜帶兇器而犯之者。四、結夥三人以上而犯之者。
    五、乘火災、水災或其他災害之際而犯之者。六、在車站或
    埠頭而犯之者。」，是經比較新舊法，修正後之規定均未有
    利於被告，自應適用行為時之舊法，合先敘明。 
　㈡刑法第339條修正部分：
　　被告84年12月5日最後一次詐領所犯詐欺取財犯行後（即起
    訴書附表二編號8犯行），刑法第339條第1項規定於103年6
    月18日修正公布為：「意圖為自己或第三人不法之所有，以
    詐術使人將本人或第三人之物交付者，處5年以下有期徒刑
    、拘役或科或併科50萬元以下罰金」；修正前則為：「意圖
    為自己或第三人不法之所有，以詐術使人將本人或第三人之
    物交付者，處5年以下有期徒刑、拘役或科或併科1,000元以
    下罰金」，經比較新舊法結果，以修正前之刑法第339條第1
    項規定較有利於被告。
　㈢被告被訴涉犯懲治盜匪條例第5條第1項第1款盜匪罪部分：被
    告於85年3月4日最後一次強盜犯行後（即起訴書附表二編號
    11犯行），懲治盜匪條例於91年1月30日公布廢止，刑法第3
    30條第1項之加重強盜罪於同日修正公布，並自同年2月1日
    生效。在該條例未經廢止前，該條例係刑法之特別法應優先
    適用，於該條例廢止後，則應適用修正後刑法之相關規定加
    以處罰，此與犯罪後之法律已廢止刑罰之情形不同，而屬刑
    法第2條第1項所指之行為後法律有變更，自應就行為時有效
    之懲治盜匪條例 與裁判時修正後刑法相關規定比較適用(最
    高法院91年台上字第835號、91年台上字第1305號判決意旨
    參照)。查本件被告行為時涉犯廢止前懲治盜匪條例第5條第
    1項第1款之盜匪罪，其法定刑為「無期徒刑或7年以上有期
    徒刑」；於裁判時該條例廢止後係涉犯修正後刑法第330條
    第1項之加重強盜罪，其法定刑為「7年以上有期徒刑」，經
    比較新舊法結果，廢止前懲治盜匪條例第5條第1項第1款規
    定較不利於行為人，自應適用修正後刑法第330條第1項之規
    定。 
　㈣連續犯部分：
　　被告行為後，刑法第56條連續犯規定，業於94年2月2日予以
    刪除，並自95年7月1日起施行。此刪除雖非犯罪構成要件之
    變更，但顯已影響行為人刑罰之法律效果，自屬法律有變更
    。倘依修正後之刑法論處，所犯多次加重詐欺罪、強盜罪及
    詐欺罪等犯行應合併處罰，較諸適用修正前之刑法，適用連
    續犯之規定，論以一罪，並加重其刑至二分一。經比較新、
    舊法結果，仍以適用行為時法律即舊法論以連續犯規定，對
    被告較為有利。 
　㈤追訴權時效部分：
　⒈本件被告所涉犯刑法第321條之加重竊盜罪嫌之最重本刑為有
    期徒刑6月以上5年以下；所涉犯第339條第1項詐欺取財罪嫌
    之最重本刑為5年以下有期徒刑。是依被告行為時即修正前
    刑法第80條第1項第2款規定，追訴權時效均係10年，惟於94
    年2月2日修正、95年7月1日生效之刑法第80條第1項第2款所
    定之追訴權時效，則均延長為20年。被告所涉犯第330條第1
    項之強盜罪嫌之最重本刑為7年以上有期徒刑，依被告行為
    時即修正前刑法第80條第1項第2款規定，追訴權時效均係20
    年，惟於94年2月2日修正、95年7月1日生效之刑法第80條第
    1項第2款所定之追訴權時效，則均延長為30年。
　⒉又被告行為時，刑法第83條第1、3項原規定：「追訴權之時
    效，如依法律之規定，偵查、起訴或審判之程序不能開始或
    繼續時，停止其進行；停止原因繼續存在之期間，如達於第
    80條第1項各款所定期間4分之1者，其停止原因視為消滅。
    」，該條於94年2月2日修正、95年7月1日生效後，將追訴權
    時效停止之原因修改為因「起訴」、「依法停止偵查」或「
    因犯罪行為人逃匿而通緝」，去除「偵查」作為時效停止之
    原因，另增列停止原因視為消滅之事由。
　⒊另刑法第83條於108年12月31日再度修正，就該條第2項第2、
    3款停止原因視為消滅之經過期間，將偵查及審理中停止期
    間「達第80條第1項各款所定期間4分之1」，修改為「達第8
    0條第1項各款所定期間3分之1」，再度延長追訴權時效期間
    。
　⒋承上，經比較行為時法、中間時法、現行法之規定，修正後
    刑法雖去除刑法第83條關於「偵查」作為時效停止原因之規
    定，然該次修正亦同時將追訴權時效延長，致行為人被追訴
    之期限較久；又108年12月31日再次修正，停止原因視為消
    滅之經過期間再度延長，亦對行為人較不利，是經綜合比較
    結果，自以被告行為時即94年2月2日修正前刑法第80條之規
    定較有利於被告。又依「擇用整體性原則」(最高法院27年
    上字第2615號判例可資參照)，是關於追訴權時效之停止進
    行，及其期間、計算，亦應一體適用修正前刑法第81條、第
    83條之規定。
三、又追訴權之時效，如依法律之規定，偵查、起訴或審判之程
    序，不能開始或繼續時，停止其進行。前項時效停止，自停
    止原因消滅之日起，與停止前已經過之期間，一併計算。停
    止原因繼續存在之期間，如達於94年2月2日修正公布前刑法
    第80條第1項各款所定期間4分之1者，其停止原因視為消滅
    ，94年2月2日修正公布前刑法第83條定有明文。又經提起公
    訴或自訴，且在審判進行中，此時追訴權既無不行使之情形
    ，自不發生時效進行之問題（司法院大法官釋字第 138 號
    解釋意旨參照），若已實施偵查，追訴權既無不行使之情形
    ，即不生時效進行之問題。而所謂開始偵查，除由檢察官自
    行實施之偵查行為外，尚包括依第228條第2項由檢察官限期
    命檢察事務官或司法警察官、司法警察調查犯罪情形及蒐集
    證據在內，但其他司法警察官或司法警察之調查則不與焉，
    且開始偵查與否，應就其實質行為而定，不因行政上之所謂
    「偵字案」或「他字案」而有異（最高法院100年度台上字
    第3654號判決意旨參照）。
四、經查：
　㈠被告經檢察官起訴涉犯刑法第321條第1項第1款、第2款及第3
    款之加重竊盜罪，處6月以上5年以下有期徒刑部分：
　　起訴意旨認定被告所犯先後多次加重竊盜犯行，時間緊接，
    犯罪構成要件相同，分別基於概括犯意而反覆為之，以連續
    犯論，被告最後一次加重竊盜犯行（起訴書附表一編號25）
    為85年1月15日，此即為被告犯罪行為終了日（此時點下稱
    為①）。而被告涉犯上述之罪，依94年2月2日修正公布前刑
    法第80條規定，其追訴權時效應為10年，又因被告逃匿，經
    發布通緝，上開通緝被告時間內審判之程序均不能繼續，時
    效期間並應加計因通緝而停止之2年6月期間，共計為12年6
    月（此期間下稱為②）。再本件偵查機關臺灣臺北地方檢察
    署即臺灣臺北地方檢察署於85年3月13日收受臺北市政府警
    察局信義分局刑事案件報告書而開始偵查，嗣於85年4月26
    日由臺灣臺北地方檢察署檢察官偵查終結提起公訴，並於同
    年5月2日繫屬本院，後因被告逃匿，經本院合法傳喚、拘提
    均不到庭，本院遂於85年9月30日發布通緝，致審判程序不
    能繼續等情，此有上開臺北市政府警察局信義分局刑事案件
    報告書之臺灣臺北地方檢察署收文章戳、起訴書、本院收狀
    戳及本院85年北院仁刑清緝字第1021號通緝書各1份在卷可
    參。又開始實施偵查至審理中通緝發布日共6月19日（此期
    間下稱③）之期間，因檢察官、法院均依法行使偵查、起訴
    及審判之程序，此時追訴權既無不行使之情形，自不生時效
    進行之問題，上開時間自應予以加計，惟其中自檢察官提起
    公訴之後，迄案件繫屬於本院之期間共7日（此期間下稱為④
    ），追訴權並未行使，此段時效繼續進行之期間應予扣除。
    從而，本件被告被訴之罪，追訴權時效已於98年1月27日（
    此時點下稱為⑤）即告完成（計算式為：①＋②＋③－④＝⑤）。
　㈡被告經檢察官起訴涉犯刑法第339條第1項之詐欺罪，處5年以
    下有期徒刑、拘役或科或併科罰金部分：
　　起訴意旨認定被告所犯先後多次詐欺犯行，時間緊接，犯罪
    構成要件相同，分別基於概括犯意而反覆為之，以連續犯論
    ，被告最後一次詐欺犯行（起訴書附表二編號8）為84年12
    月5日，此即為被告犯罪行為終了日（此時點下稱為①）。而
    被告涉犯上述之罪，依94年2月2日修正公布前刑法第80條規
    定，其追訴權時效應為10年，又因被告逃匿，經發布通緝，
    上開通緝被告時間內審判之程序均不能繼續，時效期間並應
    加計因通緝而停止之2年6月期間，共計為12年6月（此期間
    下稱為②）。又開始實施偵查至審理中通緝發布日共6月19日
    （此期間下稱③）之期間應予以加計；自檢察官提起公訴之
    後，迄案件繫屬於本院之期間共7日（此期間下稱為④），此
    段時效繼續進行之期間應予扣除，已如前述。從而，本件被
    告被訴之罪，追訴權時效已於98年1月17日（此時點下稱為⑤
    ）即告完成（計算式為：①＋②＋③－④＝⑤）。
　㈢被告經檢察官起訴涉犯刑法第330條第1項之強盜罪，處7年以
    上有期徒刑部分：
　　起訴意旨認定被告所犯先後多次詐強盜犯行，時間緊接，犯
    罪構成要件相同，分別基於概括犯意而反覆為之，以連續犯
    論，被告最後一次詐欺犯行（起訴書附表二編號11）為85年
    3月4日，此即為被告犯罪行為終了日（此時點下稱為①）。
    而被告涉犯上述之罪，依94年2月2日修正公布前刑法第80條
    規定，其追訴權時效應為20年，又因被告逃匿，經發布通緝
    ，上開通緝被告時間內審判之程序均不能繼續，時效期間並
    應加計因通緝而停止之5年期間，共計為25年（此期間下稱
    為②）。又開始實施偵查至審理中通緝發布日共6月19日（此
    期間下稱③）之期間應予以加計；自檢察官提起公訴之後，
    迄案件繫屬於本院之期間共7日（此期間下稱為④），此段時
    效繼續進行之期間應予扣除，業如前述。從而，本件被告被
    訴之罪，追訴權時效已於110年9月23日（此時點下稱為⑤）
    即告完成（計算式為：①＋②＋③－④＝⑤）。
五、綜上所述，本件犯罪之追訴權時效既已完成，爰不經言詞辯
    論，逕為免訴之判決。
六、沒收部分：
　　本件被告如起訴書所載之犯罪所得，皆因逾該罪之追訴權時
    效期間，而應依104年12月30日修正增訂之刑法第40條之2第
    2項規定，不得沒收、追徵，本院即無庸再為沒收之諭知，
    併此敘明。
據上論斷，應依刑事訴訟法第302條第2款、第307條，判決如主
文。
中　　華　　民　　國　　111 　年　　9 　　月　　13　　日
                  刑事第二十庭  審判長法  官  洪英花
                                      法  官  賴鵬年
                                      法  官  宋恩同
以上正本證明與原本無異。　　　　　　　　　　　　　　　
如不服本判決應於收受送達後20日內向本院提出上訴書狀，並應
敘述具體理由；其未敘述上訴理由者，應於上訴期間屆滿後20日
內向本院補提理由書（均須按他造當事人之人數附繕本）「切勿
逕送上級法院」。告訴人或被害人如對於本判決不服者，應具備
理由請求檢察官上訴，其上訴期間之計算係以檢察官收受判決正
本之日期為準。 
                                      書記官  林鼎嵐
中　　華　　民　　國　　111 　年　　9 　　月　　14　　日